臺灣臺北地方法院民事判決　　　　　　　94年度訴字第1055號
原　　　告　乙○○
訴訟代理人　王元勳律師
訴訟代理人　李怡欣律師
複　代理人　丙○○
被　　　告　甲○○
訴訟代理人　鄧翊鴻律師
上列當事人間請求返還房屋事件，本院於民國94年8月1日言詞辯
論終結，判決如下：
    主      文
被告應將門牌號碼台北市○○街11巷2號建物內，占用如附圖甲
部分所示面積9平方公尺，騰空遷讓返還原告。
被告應自民國94年1月1日起至交還前開建物之日止，按月應於每
月1日給付原告新台幣貳仟貳佰玖拾貳元，暨自各該給付日翌日
起至清償日止，按年息5％計算之利息。
原告其餘之訴駁回。
訴訟費用由被告負擔。
原告假執行聲請駁回。
    事實及理由
一、原告主張：被告自民國86年起即向伊承租門牌號碼台北市○
    ○街11巷2號建物內，如附圖甲部分所示面積9㎡（下稱系爭
    房屋），兩造並未定有租賃期限，租金每月新台幣（下同）
    10,000元。因伊擬收回自用，乃於93年10月26日通知被告，
    於同年12月31日止終止兩造間系爭租賃契約。惟被告迄未交
    還系爭房屋，致伊受有相當租金損害，爰依民法第455條、
    第179條及第184條規定，訴請被告應返還房屋，並給付伊相
    當租金損害等情。並於本院聲明：(一)被告應將系爭房屋騰空
    遷讓返還予原告。(二)被告應自94年1月1日起至返還系爭房屋
    之日止，按月應於每月1日給付原告新台幣（下同）3,362元
    ，暨自各期應給付之翌日起給付法定遲延利息。
二、被告則以：兩造於93年底即已達成94年1至12月租賃之合意
    ，是原告提起本訴，顯無理由等語，資為抗辯。並於本院聲
    明：原告之訴駁回。
三、查，被告自86年起即向原告承租系爭房屋，租金每月10,000
    元。因原告擬收回自用，乃於93年10月26日通知被告，於同
    年12月31日止終止兩造間系爭租賃契約乙節，有卷附存證信
    函及回執可憑（見本院卷第13頁），並為兩造所不爭執，堪
    信為真。次查，被告目前仍使用系爭房屋乙情，亦經本院會
    同台北市松山地政事務所至現場履堪屬實，制有勘驗測量筆
    錄、複丈成果圖在卷可參（見本院卷第36至37頁、第39至40
    頁），且為兩造所不爭執，亦足採信為真。
四、按租賃未定期限者，各當事人得隨時終止契約；前項終止契
    約，應依習慣先期通知。但不動產之租金，以一個月定其支
    付之期限者，出租人應以一個月之末日為契約終止期，並應
    至少於一個月前通知之；民法第450條第2項前段、第3項分
    別定有明文。經查，兩造間並未訂有書面定期租賃契約乙節
    ，為被告所不爭執（見本院卷第50頁），足見兩造間就系爭
    房屋為未定期限之租賃契約甚明。準此，原告於93年10月26
    日以存證信函通知被告，欲於同年12月31日終止兩造間租賃
    契約，核與上列規定相符，並無不當。雖被告抗辯：兩造於
    93年12月底已達成94年1至12月租賃之合意云云，固據提出
    其所簽發面額各10,000元支票為證（見本院卷第52至54頁）
    。然原告否認曾收受系爭支票，且被告亦自陳系爭支票現非
    在原告持有，乃由其持有中，並已由其將部分支票轉讓予他
    人乙節（見本院卷第48頁），是原告告既未持有上列支票，
    且被告亦未舉證兩造間就系爭房屋於已達成94年1至12月租
    賃之合意，則被告抗辯：兩造間94年1至12月業已達成租賃
    之合意云云，顯無可取。
五、從而，原告既已合法終止兩造間租賃契約，則原告依據455
    條規定，訴請被告騰空遷讓返還系爭房屋，為有理由，應予
    准許。又被告自租賃契約終止後，迄今仍使用系爭房屋，業
    如前述，顯致原告受有相當租金之損害（最高法院61年台上
    字第1695號判例意旨參照）。本院審酌系爭房屋位於面寬12
    公尺之新東街，距離民生東路5段約100公尺，且附近商店林
    立，被告承租系爭房屋係供開立鑰匙店，每月租金為10,000
    元等情（見本院卷第36至37頁之勘驗測量筆錄），依土地法
    第97條規定，認以申報地價10％計算之租金損害為當。準此
    ，系爭房屋坐落土地每㎡申報地價為38,960元，而系爭房屋
    使用面積僅為9㎡，則系爭房屋每月相當租金損害額為2922
    元（計算式：38960×9×10％÷12＝2922，原告僅主張以土
    地申報地價計算，見本院卷第6頁），故原告請求被告每月1
    日應給付其相當租金損害於此範圍內，即屬有據，應予准許
    。至其逾此所為請求，即非有據，應予駁回。另原告請求被
    告於每月1日未給付時，並自各該給付日翌日起算之法定遲
    延利息，核與民法第229條規定相相符，應併予准許。
六、次按，依民事訴訟法第427條第1項至第4項訴訟適用簡易程
    序所為被告敗訴之判決，法院應依職權宣告假執行，同法第
    389條第1項第3款固定有明文。惟查，假執行制度之目的，
    乃在防止敗訴當事人提起無益之上訴使權利人能早日實現其
    權利。簡易訴訟之目的，亦在謀求訴訟迅速終結，儘速實現
    權利人之權利。然若依通常訴訟程序時，性質上不適於由法
    院逕依職權宣告假執行，故無本款之適用（見該條款立法理
    由）。查，本件係適用通常訴訟程序，是原告聲請本件應依
    職權宣告假執行，核與上列規定不符，應予駁回。
七、本件事證已臻明確，兩造其餘攻擊或防禦方法，經本院審酌
    後，認均與本件之結論無涉，茲不再一一論述，併予敘明。
八、據上論結，本件原告之訴為一部有理由、一部無理由，並依
    民事訴訟法第79條，判決如主文。
中　　華　　民　　國　　94　　年　　8 　　月　　29 　日
                  民事第一庭    法　官　楊絮雲
以上正本係照原本作成
如對本判決上訴，須於判決送達後20日內向本院提出上訴狀
中　　華　　民　　國　　94　　年　　8 　　月　　29　　日
                                書記官　高秋芬
